【裁判字號】    96,訴,790
【裁判日期】    970430
【裁判案由】    搶奪
【裁判全文】
臺灣屏東地方法院刑事判決               96年度訴字第790號
公  訴  人  臺灣屏東地方法院檢察署檢察官
被      告  甲○○
                      （現另案在監執行）
上列被告因搶奪案件，經檢察官提起公訴（96年度偵字第2654號
），本院判決如下：
    主  文
甲○○意圖為自己不法之所有，而搶奪他人之動產未遂，處有期
徒刑壹年貳月，減為有期徒刑柒月。
    事  實
一、甲○○於民國96年4 月16日11時許，進入乙○○所經營位在
    屏東縣瑪家鄉○○村○○號○○路咖啡店（下稱網咖店），因
    見該網咖店內僅乙○○獨自1 人坐在桌前，且桌上放置乙○
    ○所有MOTOROLA廠牌手機1 支，竟意圖為自己不法之所有，
    本於搶奪之犯意，趁乙○○不及防備之際，出手奪取上開手
    機，惟甲○○甫拿起該手機，而尚未建立起對該手機之實力
    支配時，旋為乙○○迅速奪回手機，然甲○○仍不放棄搶奪
    之犯意，接續出手奪取乙○○背在身上之黑色背包，惟因乙
    ○○已有防備，於甲○○出手奪取背包時，即迅速站起並將
    背包拉回，甲○○見狀本欲乘隙接續打開桌子抽屜以奪取財
    物，然因乙○○站立在桌前無法拉開抽屜，且因乙○○已大
    聲呼叫，甲○○不得已乃倉皇逃逸。嗣乙○○報警前來處理
    ，並告知甲○○之穿著、逃逸方向，經警於同日11時20分許
    ，在屏東縣瑪家鄉涼山村72號前查獲。
二、案經屏東縣警察局內埔分局報請臺灣屏東地方法院檢察署檢
    察官偵查起訴。
    理  由
壹、程序方面：
    按刑事訴訟法新制採改良式當事人進行主義，為保障被告防
    禦權及維護直接審理與言詞審理原則，刑事訴訟法第159 條
    第1 項規定：「被告以外之人於審判外之言詞或書面陳述，
    除法律有規定者外，不得作為證據。」酌採英美法之傳聞法
    則。復於第159 條之1 至第159 條之5 增設例外規定，以應
    實務需要，俾符實體真實發現之訴訟目的。是以，證人乙○
    ○之警詢筆錄係被告以外之人於審判外之書面陳述，依上開
    規定，原則上不得作為證據，且已據檢察官當庭撤回此項證
    據資料，本院自不能以之作為認定被告犯罪事實之證據。
貳、實體方面：
一、訊據被告甲○○矢口否認有何搶奪未遂犯行，辯稱：伊當天
    只是要借手機，並非要搶手機，且伊未出手奪取背包或開抽
    屜云云。經查：
(一)、上開事實，業據證人即被害人乙○○於本院審理時證稱：伊
    不認識被告，當被告進入網咖店時，伊有點緊張，因當時是
    白天，學生都在上課，故網咖店內沒有人；當時我坐在靠近
    門口的桌前，手機就放在桌上，伊人就在手機邊，但被告沒
    有說什麼，直接出手拿伊的手機，伊見狀趕緊把手機搶回來
    拿在手上，之後，被告就直接搶伊的皮包，伊就站起來把皮
    包拉回來，被告本來要拉抽屜，但伊靠著抽屜，被告就無法
    打開，後來伊大聲叫，被告就跑了；當時伊的皮包是背在身
    上的，皮包裡約有新臺幣1,200 元；被告沒有說要借手機，
    是直接拿，手機是MOTOROLA廠牌的；伊報案後約10分鐘，警
    察就來了，伊跟警察說被告往哪個方向走及穿什麼衣服，之
    後警察抓到行搶之人，即庭上之被告等語綦詳（見本院卷第
    99 頁 反面至101 頁反面），再參以被告亦自承：被害人未
    同意借伊手機，伊有碰到手機，被害人就趕快把手機拿回去
    等語（見本院卷第104 頁正反面），足見被告確有未經過被
    害人之同意，即出手拿取被害人手機之事實，應可認定。
(二)、又被告係因被害人向警方報案始為警查獲之情，業據證人乙
    ○○於本院審理時證述明確，已如前述，核與證人即查獲警
    員許信文於本院審理時證稱：當天被害人打電話報案，說有
    1 名男子到店裡搶手機及皮包，伊趕到現場後，被害人說被
    告逃跑的方向，伊和巡佐一起去追被告，發現被告在1 間民
    宅屋簷下半蹲躲著，有點害怕，因為被害人有大聲叫，那時
    很多人也追著被告等語大致相符（見本院卷第102 頁正反面
    ），顯見被告確係因被害人大聲呼叫，始倉皇逃離網咖店無
    訛。依此並參酌被害人與被告互不相識，並無仇隙恩怨，倘
    被告於案發當時曾出言向被害人借手機，且未出手奪取背包
    及欲打開抽屜等情，則被害人表示拒絕並拿回手機後，實無
    大聲呼叫，甚而於被告離開之後猶向警方報案，而故入被告
    於此重罪之必要。是以，被告確有出手奪取被害人手機、皮
    包及欲開啟抽屜尋找財物之情無訛。被告辯稱：伊僅有向被
    害人借手機云云，顯屬臨訟卸責之詞，不足採信。至公訴意
    旨雖認被告自行打開抽屜後發現抽屜內並無財物等語，惟本
    件被告雖欲打開抽屜，然因被害人緊靠著抽屜，而無法打開
    之情，已據被害人證述明確，業如前述，是公訴意旨上開所
    指即有誤會，併此敘明。
(三)、綜上所述，勾稽互核，本件事證明確，被告犯行已堪認定。
二、核被告所為，係犯刑法第325 條第3 項、第1 項之搶奪未遂
    罪。又按如數行為於同時同地或密切接近之時地實施，侵害
    同一之法益，各行為之獨立性極為薄弱，依一般社會觀念，
    在時間差距上，難以強行分開，在刑法評價上，以視為數個
    舉動之接續施行，合為包括之一行為予以評價，較為合理，
    屬接續犯，為包括之一罪（最高法院86年台上字第3295號判
    例意旨參照）。本件被告趁被害人不備之際，先後3 次出手
    奪取被害人手機、皮包及欲打開抽屜之舉動，係於同一時間
    、地點下所為，侵害者為同一法益，該數次搶奪舉動之獨立
    性極為薄弱，屬接續犯，為包括之一罪。被告利用被害人不
    及防備之際，出手奪取置放在桌上之手機、皮包、開抽屜之
    行為，雖屬已著手於搶奪行為之實行，然被告僅碰觸到該手
    機、皮包時，旋即為被害人奪回，而該抽屜內之財物則因被
    害人緊靠著抽屜，致被告無法開啟以奪取其內之財物，是該
    等財物事實上均未置於被告實力支配之下，應以未遂犯論處
    ，並依刑法第25條第2 項規定，減輕其刑。爰審酌被告正值
    壯年，不思以己力賺取所需，率而奪取他人財物，幸未造成
    被害人之財物損失，及犯後猶飾詞圖卸，毫無悔意之犯後態
    度，並兼衡其有煙毒、竊盜前科（煙毒部分於89年2 月3 日
    執行完畢、竊盜部分於97年2 月5 日執行完畢，均不構成累
    犯），素行不佳、國中畢業，智識程度不高、家庭經濟小康
    ，生活狀況尚可等一切情狀，量處如主文所示之刑。又被告
    犯罪後，中華民國九十六年罪犯減刑條例業於96年6 月15日
    公布，並於96年7 月16日起施行，而被告上開犯罪時點係在
    96 年4月24日之前，且所犯之罪核與該條例第2 條第1 項之
    規定相符，復無同條例第3 條限制減刑之除外情事存在，爰
    依該條例第2 條第1 項第3 款規定，減其上開宣告刑期2 分
    之1 。
據上論斷，應依刑事訴訟法第299 條第1 項前段，刑法第325 條
第3 項、第1 項、第25條第2 項，中華民國九十六年罪犯減刑條
例第2 條第1 項第3 款、第7 條，判決如主文。
本案經檢察官許英輝到庭執行職務。
中    華    民    國    97    年    4     月    30    日
                  刑事第二庭  審判長法  官  黃國永
                                    法  官  陳海寧
                                    法  官  蘇碧珠
以上正本證明與原本無異。
如不服本判決應於收受本判決送達後10日內向本院提出上訴書狀
，其未敘述上訴理由者，並得於提起上訴後10日內向本院補提理
由書狀（均須按他造當事人之人數附繕本）「切勿逕送上級法院
」
中    華    民    國    97    年    4     月    30    日
                                    書記官  賀燕花
附錄本案論罪科刑法條全文
中華民國刑法第325條：
意圖為自己或第三人不法之所有，而搶奪他人之動產者，處 6 月
以上 5 年以下有期徒刑。
因而致人於死者，處無期徒刑或 7 年以上有期徒刑，致重傷者，
處 3 年以上 10 年以下有期徒刑。
第 1 項之未遂犯罰之。


司法院資訊處製作；財團法人民間司法改革基金會備份。
